【裁判字號】    98,交抗,34
【裁判日期】    980117
【裁判案由】    聲明異議
【裁判全文】
臺灣高等法院臺中分院刑事裁定          98年度交抗字第34號
抗  告  人
即受處分人  甲○○
上列抗告人因違反道路交通管理處罰條例聲明異議案件，不服臺
灣臺中地方法院中華民國97年11月18日所為裁定（97年度交聲字
第3183號），提起抗告，本院裁定如下：
    主  文
抗告駁回。
    理  由
一、抗告人即受處分人甲○○（下稱受處分人）抗告意旨略以：
    受處分人因不識字，必須由子女代閱裁決書，且於97年11月
    3 日本欲至監理所聲明異議，因捐款收據遺失需申請補發，
    致延誤聲明異議之期間，並非有意拖延，爰提起抗告請求撤
    銷原裁定云云。
二、按受處分人不服道路交通管理處罰條例第8 條主管機關所為
    之處罰，得於接到裁決書之翌日起20日內，向管轄地方法院
    聲明異議；依道路交通管理處罰條例第87條規定向管轄法院
    聲明異議之期間，自裁決送達之翌日起算，並得依法扣除在
    途期間及聲請回復原狀；交通法庭認聲明異議不合法律上之
    程式或其異議權已喪失者，應以裁定駁回之，為道路交通管
    理處罰條例第87條第1 項、道路交通案件處理辦法第12條、
    第18條前段所明定。又按處理違反道路交通管理事件，有關
    文書送達之程序，依行政程序法之規定；送達，於應受送達
    人之住居所、事務所或營業所為之；於應送達處所不獲會晤
    應受送達人時，得將文書付與有辨別事理能力之同居人、受
    僱人或應送達處所之接收郵件人員。應受送達人或其同居人
    、受僱人、接收郵件人員無正當理由拒絕收領文書時，得將
    文書留置於應送達處所，以為送達；又送達不能依前2 條規
    定為之者，得將文書寄存送達地之地方自治或警察機關，並
    作送達通知書2份，1份黏貼於應受送達人住居所、事務所、
    營業所或其就業處所門首，另1 份交由鄰居轉交或置於該送
    達處所信箱或其他適當位置，以為送達。前項情形，由郵政
    機關為送達者，得將文書寄存於送達地之郵政機關。寄存機
    關自收受寄存文書之日起，應保存3 個月，違反道路交通管
    理事件統一裁罰基準及處理細則第5條，行政程序法第72 條
    第1項前段、第73條第1項、第3 項、第74條分別定有明文。
三、經查，本件受處分人於 95年10月15日3時47分許，騎乘車牌
    號碼TWB-426號輕型機車，行經臺中縣大里市○○路○段與中
    興路2段路口時，因「酒後駕車肇事，酒測值每公升0．79毫
    克」之違規情形，經臺中縣警察局霧峰交通分隊警員以中縣
    警交字第HC0000000號違反道路交通管理事件通知單(下稱舉
    發通知單）舉發。交通部公路總局臺中區監理所臺中市監理
    站（下稱原處分機關)嗣於緩起訴期滿後，於97年10月8日以
    裁監稽違字第裁61-HC0000000號裁決書，依道路交通管理處
    罰條例第35條第1項第1款規定，裁處受處分人罰鍰新臺幣（
    下同）4萬5千元整，禁考駕駛執照12個月，施以道安講習，
    有該舉發通知單及上開裁決書在卷可稽。嗣上開裁決書於97
    年 11月9日送達受處分人之戶籍地址即臺中台中縣大里市○
    ○里○○路○段29號9樓之住處，由該址管理委員會詹榮福代
    收，此有原處分機關送達證書在卷可稽，是上開裁決書業已
    於 97年10月9日發生送達之效力。又受處分人居住於臺中台
    中縣大里市○○里○○路○段29號9樓，依法院訴訟當事人在
    途期間標準第4條第1款第2目之規定，其在途期間為3日，故
    受處分人如欲聲明異議，應於上開裁決書送達翌日起20日並
    加計在途期間3日內為之，亦即應於97年11月1日之前提出，
    而97年11月1日（星期六)，適逢週休假日，故順延至97年11
    月3日（星期一)期滿，惟受處分人竟遲至97年11月11日始行
    聲明異議，此有蓋有原處分機關收文章之受處分人所提之聲
    明異議狀附卷為憑，顯然已逾聲明異議之法定不變期間，其
    聲明異議不合法律上之程式，且無從補正，應予駁回。原裁
    定以受處分人之異議逾期，不合法律上程式，而駁回其聲明
    異議，經核並無違誤，抗告意旨雖以前詞指摘原裁定不當，
    然其因申請補發收據始遲誤異議期間，尚難認係不可歸責於
    己之事由，其抗告為無理由，應予駁回。
四、據上論斷，應依道路交通案件處理辦法第26條，刑事訴訟法
    第412條，裁定如主文。
中    華    民    國    98    年    1     月    17    日
            刑事第十庭    審判長法  官  林  照  明
                                法  官  林  欽  章
                                法  官  蔡  名  曜
以上正本證明與原本無異。
不得再抗告。
                                書記官  劉  恒  宏
中    華    民    國    98    年    1     月    17    日


司法院資訊處製作；財團法人民間司法改革基金會備份。
